臺灣苗栗地方法院民事裁定
111年度消債職聲免字第8號
聲  請  人  
即  債務人  林素惠  
代  理  人  黃浩章律師
債  權  人  兆豐國際商業銀行股份有限公司

法定代理人  張兆順  
代  理  人  林勵之  
債  權  人  國泰世華商業銀行股份有限公司

法定代理人  郭明鑑  
代  理  人  蔡政宏  
債  權  人  永豐商業銀行股份有限公司

法定代理人  陳嘉賢  
代  理  人  郭以忻  

債  權  人  玉山商業銀行股份有限公司

法定代理人  黃男州  
代  理  人  喬湘秦  
債  權  人  台北富邦商業銀行股份有限公司

法定代理人  程耀輝  


債  權  人  台新國際商業銀行股份有限公司

法定代理人  尚瑞強  


債  權  人  台新資產管理股份有限公司

法定代理人  吳統雄  


債  權  人  萬榮行銷股份有限公司

法定代理人  呂豫文  


債  權  人  良京實業股份有限公司

法定代理人  平川秀一郎



債  權  人  元大國際資產管理股份有限公司

法定代理人  宋耀明  
代  理  人  楊富傑  
債  權  人  摩根聯邦資產管理股份有限公司

法定代理人  李文明  


債  權  人  台灣金聯資產管理股份有限公司

法定代理人  施俊吉  


債  權  人  衛生福利部中央健康保險署

法定代理人  李伯璋  


債  權  人  勞動部勞工保險局

法定代理人  陳琄    


上列債務人聲請消費者債務清理事件，本院裁定如下：
    主  文
債務人甲○○應予免責。
    理  由
一、按法院為終止或終結清算程序之裁定確定後，除別有規定外
    ，應以裁定免除債務人之債務；法院裁定開始清算程序後，
    債務人有薪資、執行業務所得或其他固定收入，扣除自己及
    依法應受其扶養者所必要生活費用之數額後仍有餘額，而普
    通債權人之分配總額低於債務人聲請清算前2年間，可處分
    所得扣除自己及依法應受其扶養者所必要生活費用之數額者
    ，法院應為不免責之裁定。但債務人證明經普通債權人全體
    同意者，不在此限，消費者債務清理條例（下稱消債條例）
    第132條、第133條定有明文。又債務人有下列各款情形之一
    者，法院應為不免責之裁定。但債務人證明經普通債權人全
    體同意者，不在此限：（一）於7年內曾依破產法或本條例
    規定受免責。（二）故意隱匿、毀損應屬清算財團之財產，
    或為其他不利於債權人之處分，致債權人受有損害。（三）
    捏造債務或承認不真實之債務。（四）聲請清算前2年內，
    因消費奢侈商品或服務、賭博或其他投機行為，所負債務之
    總額逾聲請清算時無擔保及無優先權債務之半數，而生開始
    清算之原因。（五）於清算聲請前1年內，已有清算之原因
    ，而隱瞞其事實，使他人與之為交易致生損害。（六）明知
    已有清算原因之事實，非基於本人之義務，而以特別利於債
    權人中之一人或數人為目的，提供擔保或消滅債務。（七）
    隱匿、毀棄、偽造或變造帳簿或其他會計文件之全部或一部
    ，致其財產之狀況不真確。（八）故意於財產及收入狀況說
    明書為不實之記載，或有其他故意違反本條例所定義務之行
    為，致債權人受有損害，或重大延滯程序，消債條例第134
    條亦規定甚明。準此，法院為終止或終結清算程序之裁定確
    定後，除有消債條例第133條、第134條各款所定之情形，法
    院應為不免責之裁定外，法院即應以裁定免除債務人之債務
    。
二、本件債務人前因有不能清償債務之情事，於民國110年10月2
    6日向本院聲請債務清理之調解，同年11月24日調解不成立
    後，債務人於同年12月9日聲請清算，經本院以110年度消債
    清字第17號裁定債務人自111年3月7日上午11時起開始清算
    程序。嗣經本院司法事務官以111年度司執消債清字第4號執
    行清算程序，因債務人屬清算財團之財產價值甚微，不敷清
    償消債條例第108條所定費用及債務，無清算實益，乃經本
    院司法事務官於111年7月14日裁定終止清算程序，並已確定
    等情，經本院調取上開卷宗核閱屬實。是依首揭規定，本院
    應審酌債務人是否有消債條例第133條、第134條所定應為不
    免責裁定之情形。
三、債務人並無消債條例第133條規定之不免責事由：
　㈠查債務人自本院裁定開始清算程序後，仍任職於苗栗縣私立
    愛彌兒幼兒園，於111年3月至8月每月領取薪資新臺幣（下
    同）24,230元，有債務人所提薪資明細在卷可稽（見卷第10
    9-111頁）。又債務人必要生活費用，以最近1年衛生福利部
    或直轄市政府所公告當地區每人每月最低生活費1.2倍定之
    ；受扶養者之必要生活費用，準用第1項規定計算基準數額
    ，並依債務人依法應負擔扶養義務之比例認定之，消債條例
    第64條之2第1、2項定有明文。本件債務人主張其與姊姊共
    同扶養母親林郭青蓮（20年出生，配偶已歿），其應負擔之
    扶養義務比例為1/2，有戶籍謄本在卷可證（見聲請清算卷
    第27頁）。又林郭青蓮每月領有老農漁福利津貼7,550元（
    見卷第57頁苗栗縣公館鄉公所函），依臺灣省111年度每人
    每月最低生活費14,230元之1.2倍即17,076元計算，扣除林
    郭青蓮所領取之上開津貼，債務人每月需支出之生活費及扶
    養費合計為21,839元【17,076元＋（17,076元－7,550元）×扶
    養義務比例1/2＝21,839元】。是債務人自裁定開始清算程序
    後，其薪資收入扣除自己及依法應受其扶養者所必要生活費
    用之數額，固仍有餘額（24,230元－21,839元）。
　㈡惟債務人於聲請清算前2年間（其於110年10月26日向本院聲
    請債務清理之調解，並於調解不成立之日起20日內聲請清算
    ，依消債條例第153條之1第2項規定，以調解之聲請視為清
    算之聲請），依本院110年度消債清字第17號裁定所認，債
    務人之收入合計為283,543元，平均每月收入11,814元（計
    算式：283,543元÷24個月＝11,814元），扣除自己每月必要
    生活費用之數額（108、109年為14,866元、110年為15,946
    元）後，即已無剩餘金額。是本院111年度司執消債清字第4
    號清算執行程序中，各債權人雖均未受分配，然本件仍不合
    於消債條例第133條後段所定「普通債權人之分配總額低於
    債務人聲請清算前2年間，可處分所得扣除自己及依法應受
    其扶養者所必要生活費用之數額」之要件。故債務人並無消
    債條例第133條所定應不免責之事由，自堪認定。　
四、債務人亦無消債條例第134條規定之不免責事由：
　　按消債條例關於清算程序係以免責主義為原則，不免責為例
    外，倘債權人主張債務人有該條例第134條各款所定不免責
    之情事，自應由債權人具體說明並舉證以實其說。債權人良
    京實業股份有限公司雖陳稱：倘債務人有以自己為要保人之
    商業保險保單隱匿未陳報，即有消債條例第134條第2、8款
    之不免責事由云云。然此僅為該債權人臆測之詞，且依清算
    執行卷所附之中華民國人壽保險商業同業公會保險業通報作
    業資訊系統資料查詢結果表，及國泰人壽保險股份有限公司
    函覆結果，均查無以債務人為要保人之相關保單，而其餘債
    權人則未具體指陳債務人合於消債條例第134條所定之何款
    事由。是經本院依職權調查清算程序中之相關資料、債務人
    財產所得、債權人所提文件等，既查無債務人有消債條例第
    134條各款所定之不免責事由，自難認債務人有應為不免責
    之情形。
五、綜上所述，債務人經本院裁定終止清算程序確定後，並無消
    債條例第133條、第134條各款所定事由，依首揭說明，即應
    依同條例第132條之規定免除其債務，爰裁定如主文。
中　　華　　民　　國　　111 　年　　10　　月　　3 　　日
              民事第二庭    法　　　官　顏苾涵
上為正本係照原本作成。
如不服本裁定，應於裁定送達後10日內，以書狀向本院提出抗告
，並繳納抗告費新臺幣1千元。
中　　華　　民　　國　　111 　年　　10　　月　　3 　　日
                    　　　　書　記　官　林美黛